【裁判字號】    96,易,358
【裁判日期】    970130
【裁判案由】    毒品危害防制條例
【裁判全文】
臺灣臺東地方法院刑事判決               96年度易字第358號
公  訴  人  臺灣臺東地方法院檢察署檢察官
被      告  甲○○
上列被告因違反毒品危害防制條例案件，經檢察官提起公訴（96
年度毒偵字第255號），本院行簡式審判程序，判決如下：
    主  文
甲○○施用第二級毒品，累犯，處有期徒刑陸月，如易科罰金，
以新臺幣壹仟元折算壹日，扣案之吸食器壹組、塑膠吸管壹支均
沒收。
    事  實
一、甲○○前因施用第二級毒品案件，經本院以90年度毒聲字第
    307 號裁定送觀察、勒戒後，認無繼續施用毒品之傾向，臺
    灣臺東地方法院檢察署檢察官於民國90年8月9日，以90年度
    毒偵字第 267號為不起訴處分確定後，復因施用第二級毒品
    案件，經本院以91年度毒聲字第 190號裁定送強制戒治至92
    年8月18日期滿，嗣於92年5月 5日停止戒治，本院並以91年
    度東簡字第198號判處有期徒刑4月確定，又因竊盜案件，經
    本院以同年度易字第141號判處有期徒刑 1年6月確定，嗣於
    93年10月19日，本院以93年度聲字第 652號裁定應執行有期
    徒刑1年9月，至94年3月3日縮刑期滿執行完畢，竟仍不知悔
    改，於上開強制戒治執行完畢後 5年內，基於施用第二級毒
    品甲基安非他命（起訴書誤載為安非他命）之犯意，於96年
    6月14日下午4、5時許，在臺東縣卑南鄉○○村○○路 47號
    住處內，將甲基安非他命放置在自製之吸食器內，再用打火
    機燒烤吸食煙氣之方式施用甲基安非他命1次，旋於同年月1
    5日上午8時30分許，經警循線搜索查獲，並在上址扣得其所
    有供施用甲基安非他命所用之吸食器1組及塑膠吸管1支。
二、案經臺東縣警察局臺東分局報告臺灣臺東地方法院檢察署檢
    察官偵查起訴。
    理  由
一、本案被告甲○○所犯係死刑、無期徒刑、最輕本刑為 3年以
    上有期徒刑以外之罪，亦非高等法院管轄之第一審案件，而
    被告於本院行準備程序中就被訴事實為有罪之陳述，經告知
    簡式審判程序之旨，並聽取公訴人及被告意見後，本院合議
    庭依刑事訴訟法第273條之1第 1項規定，裁定由受命法官獨
    任進行簡式審判程序，合先敘明。
二、上揭犯罪事實，業據被告甲○○於本院審理中坦白承認，並
    有吸食器1組及塑膠吸管1支扣案可佐，且被告於96年 6月15
    日為警查獲時所採集之尿液（尿液檢體編號 B-041號），經
    送檢驗結果確呈甲基安非他命陽性反應，有慈濟大學濫用藥
    物檢驗中心檢驗總表、臺東縣警察局臺東分局96年度偵辦毒
    品案件尿液採集代碼一覽表各 1紙附卷可稽，又毒品施用後
    於尿液中可檢出之時間，受施用劑量及頻率、施用方式、飲
    水量之多寡、個人體質及其代謝情況等因素影響，因個案而
    異，甲基安非他命一般可檢出之時間為施用後1至5日，而甲
    基安非他命服用後24小時內經由尿液排出之量可達施用劑量
    之70%，此有行政院衛生署管制藥品管理局92年3月10日管檢
    字第0920001495號函可資參照；而尿液中是否含有甲基安非
    他命或安非他命反應，經以氣相層析質譜儀（ GC/MS）分析
    方法進行確認檢驗，尿液檢體中濫用藥物或其代謝物之濃度
    高於或等於下列之濃度時，即可認定安非他命類之藥物存在
    ：(1)安非他命：500ng/mL；(2)甲基安非他命：500ng/mL，且
    就尿液檢體中甲基安非他命之濃度高於500ng/mL時，其代謝
    物安非他命之濃度亦應同時等於或高於200ng/mL，方可判定
    為甲基安非他命陽性反應，此觀卷附前開檢驗總表之說明甚
    詳，另行政院衛生署管制藥品管理局90年9月13日管檢字第9
    8064號函可併參照。本案前揭確認檢驗係以氣相層析質譜儀
    進行，為目前公認較為精細之檢驗方式，一般均不致產生安
    非他命或甲基安非他命之偽陽性反應，且就檢驗之檢體而言
    ，並不要求達到閥值之濃度，而係以分析物是否存在為準，
    分析結果等於或高於最低可檢濃度（ LOQ）時，即稱之為陽
    性。查被告之尿液檢體經確認檢驗結果，安非他命係955ng/
    mL、甲基安非他命為5,230ng/mL，均高於該確認結果報告之
    最低可檢濃度，依前揭說明，被告尿液中之甲基安非他命確
    呈陽性反應，應無疑義，足認被告自白與事實相符，事證明
    確，其施用甲基安非他命之犯行洵堪認定。另被告前因施用
    第二級毒品案件，經本院以90年度毒聲字第 307號裁定送觀
    察、勒戒後，認無繼續施用毒品之傾向，臺灣臺東地方法院
    檢察署檢察官以90年度毒偵字第 267號為不起訴處分確定後
    ，再因施用第二級毒品案件，經本院以91年度毒聲字第 190
    號裁定送強制戒治至92年 8月18日期滿，嗣於92年5月5日停
    止戒治，此有卷附臺灣高等法院被告前案紀錄表 1紙可參，
    是被告於強制戒治完畢後， 5年內再犯施用毒品之罪，應予
    依法論科。
三、按甲基安非他命係安非他命之衍生物，屬毒品危害防制條例
    第2條第2項第 2款所明定之第二級毒品。核被告所為，係犯
    毒品危害防制條例第10條第 2項之施用第二級毒品罪。其持
    有第二級毒品甲基安非他命嗣進而施用之，持有之低度行為
    應為施用之高度行為所吸收，不另論罪。又被告有如事實欄
    所載之論罪科刑及執行情形，有卷附臺灣高等法院被告前案
    紀錄表1份可按，其受有期徒刑之執行完畢後，5年以內故意
    再犯本案有期徒刑以上之罪，為累犯，應依法加重其刑。爰
    審酌被告年值青春，不思尋求正當之身心發展，前已因先後
    施用毒品，令入勒戒處所觀察、勒戒及強制戒治，猶不知警
    惕，未見其斷絕毒癮而一再施用，顯見其自制力薄弱，且未
    衷心悛悔，漠視法令之禁制，又於懷胎中施用毒品，非但足
    以導致個人之精神障礙、性格異常，甚至造成自己及胎兒之
    生命危險，而戕害一己及胎兒之身心健康，然念及犯後坦承
    犯行，態度尚稱良好及犯罪之動機、目的、知識程度、生活
    狀況等一切情狀，量處如主文所示之刑，併諭知易科罰金之
    折算標準。至扣案之吸食器1組及塑膠吸管1支，均係被告所
    有供本案犯罪所用之物，業據被告供承在卷，而此等物品本
    質上尚可供其他用途使用，客觀上難認係專供施用毒品之器
    具，應依刑法第38條第1項第2款規定，宣告沒收之。另扣案
    之不明晶體 1小包（驗餘毛重0.3403公克）經送鑑驗結果，
    僅含有麻黃鹼之成分，此有慈濟大學濫用藥物檢驗中心96年
    11月12日慈大藥字第96111209號鑑定書 1紙附卷可考，而麻
    黃鹼係管制藥品管理條例第 3條規定之第四級管制藥品原料
    藥及毒品危害防制條例第2條第2項第 4款所定之第四級毒品
    ，自不得依毒品危害防制條例第18條第 1項前段規定沒收銷
    燬之，是公訴人聲請依法宣告沒收銷燬，容有未洽，又被告
    否認前揭扣案之晶體為其所有，且乏證據證明係供其上揭犯
    罪之用，亦非違禁物，本院自無從宣告沒收。再扣案之殘渣
    夾鏈袋5個（含袋重1.24公克）、玻璃球吸食器4只，被告均
    否認為其所有，且無證據證明係供被告施用甲基安非他命所
    用之物，而該殘渣夾鏈袋既與上開扣案之晶體同置在紙盒內
    而遭查獲，此有卷附照片可按（見警卷頁19），堪認該夾鏈
    袋係供包裝前揭扣案含有麻黃鹼成分之晶體所用，袋內所遺
    留之殘渣應為含有麻黃鹼成分之晶體，非屬違禁物，爰均不
    另為沒收之諭知，附此敘明。
四、公訴意旨另以：被告除如事實欄所載之時、地施用第二級毒
    品甲基安非他命外，又自95年 9月間某日起，接續施用甲基
    安非他命多次，因認被告此部分涉犯毒品危害防制條例第10
    條第 2項之施用第二級毒品罪嫌云云。惟按犯罪事實應依證
    據認定之，無證據不得認定犯罪事實；被告之自白，不得作
    為有罪判決之唯一證據，仍應調查其他必要之證據，以察其
    是否與事實相符，刑事訴訟法第154條第2項、第156條第2項
    分別定有明文。經查，被告固於警詢時另坦承上開犯行，然
    公訴人所引前揭補強證據，僅能證明被告於事實欄所載施用
    甲基安非他命之犯行確與事實相符，尚無法遽認被告於彼時
    以外之其他時間，亦有施用甲基安非他命之事實，況被告迭
    於偵查及本院審理中均堅詞否認有前揭犯行，自不得徒憑被
    告於警詢中之自白而認定前開犯罪事實。此外，復查無其他
    積極證據足資佐證被告此部分犯行，本應為無罪之諭知，然
    公訴人認此部分如成立犯罪，與被告前揭論罪科刑部分具有
    接續犯之實質上一罪關係，爰不另為無罪之諭知，併予陳明
    。
據上論斷，應依刑事訴訟法第273條之1第 1項、第299條第1項前
段，毒品危害防制條例第10條第 2項，刑法第11條前段、第47條
第1項、第41條第1項前段、第38條第1項第2款，判決如主文。
本案經檢察官乙○○到庭執行職務
中    華    民    國    97    年     1    月    30    日
                  刑事第四庭  法  官  劉正偉
以上正本證明與原本無異。
如不服本判決應於收受本判決後10日內向本院提出上訴書狀；上
訴書狀應敘述具體理由。未敘述上訴理由者，應於上訴期間屆滿
後20日內向本院補提理由書狀（均須按他造當事人之人數附繕本
）。「切勿逕送上級法院」。
                              書記官  王希文
中    華    民    國    97    年    1     月    31    日
附錄論罪科刑法條全文：
毒品危害防制條例第10條第2項


司法院資訊處製作；財團法人民間司法改革基金會備份。
